【裁判字號】    92,簡上,26
【裁判日期】    921223
【裁判案由】    侵權行為損害賠償
【裁判全文】
臺灣花蓮地方法院民事判決  九十二年度簡上字第二六號
    上  訴  人  乙○○
    被上訴人    丙○○
    訴訟代理人  甲○○
右當事人間請求侵權行為損害賠償事件，上訴人對於中華民國九十二年三月二十一日
本院花蓮簡易庭九十二年度花簡字第五四號第一審判決提起上訴，本院判決如左：
    主  文
原判決命上訴人給付被上訴人超過陸萬捌仟陸佰貳拾元部分及此部分自民國九十一年
四月十九日起至清償日止，按年息百分之五計算之利息，與訴訟費用之裁判均廢棄。
右廢棄部分，被上訴人在第一審之訴駁回。
其餘上訴駁回。
第一、二審訴訟費用由被上訴人負擔三分之二，餘由上訴人負擔。
    事  實
甲、上訴人方面：
  一、聲明：(一)請求將原判決關於上訴人敗訴部分廢棄。
            (二)右廢棄部分，被上訴人在第一審之訴及假執行之聲請均駁回。
  二、陳述：除與原審判決書所載者相同茲予引用外，補稱：其係撞擊陳日正所駕駛
      之汽車後，被上訴人因未保持安全距離，而與陳日正所駕駛之汽車相撞，故其
      對被上訴人車輛之毀損無須負責，而應由陳日正（上訴人誤稱為陳月正）負擔
      較多之責任，第一次鑑定時，亦認定被上訴人應負肇事責任；又被上訴人所駕
      駛之汽車車齡已有九年，車子殘值僅有新台幣（下同）二萬多元，為何須二十
      多萬元之修理費？且被上訴人車輛毀損，亦可在花蓮修理，為何拖至台中縣修
      理？因此被上訴人所請求之拖吊費用亦不合理。
  三、證據：援用原審之立證方法。
乙、被上訴人方面：
  一、聲明：駁回上訴。
  二、陳述：除與原審判決書所載者相同茲予引用外，補稱：由鑑定報告已可認定上
      訴人之肇事責任，原判決已就零件計算折舊。
  三、證據：援用原審之立證方法。
    理  由
甲、程序方面：
    本件被上訴人經合法通知，未於言詞辯論期日到場，核無民事訴訟法第三百八十
    六條各款所列情形，爰依上訴人之聲請，由其一造辯論而為判決。
乙、實體方面：
一、本件被上訴人起訴主張：上訴人於民國（下同）九十一年二月十五日晚上九時許
    ，酒後貿然駕駛車號Ｕ二－０六六七號自用小客車沿台九線由南往北方向行駛，
    本應注意車前狀況，隨時採取必要之安全措施，並應在遵行車道內行駛，依當時
    情形又無不能注意之情事，竟疏未注意，於行經該段花蓮縣鳳林鎮林榮里台九線
    二四五公里以南五百公尺處，因酒後失控衝入對向車道，撞及自對向車道行駛而
    來，由訴外人陳日正所駕駛之車號五Ｊ－七０五九號自用小客車，陳日正之車輛
    因遭上訴人車輛推擠，朝反向倒退，適被上訴人駕駛車號二Ｊ－０一五二號自用
    小客車行駛至該處，不能預見同向車輛突遭撞擊而後退，因此閃煞不及，撞擊陳
    日正之車輛，導致被上訴人車輛受損，支出修理費用共二十萬一千七百六十元，
    為此依侵權行為之法律關係，請求上訴人給付前揭修理費及法定遲延利息等語，
    上訴人則以：應向花蓮縣警察局鳳林分局函調車禍資料等語資為抗辯。
二、被上訴人主張之事實，業據提出全鋒道路救援組織服務四聯單、三洋汽車鈑噴車
    作業紀錄表為證，而上訴人確有於右揭時地，因酒後駕車逆向撞及陳日正車輛，
    陳日正車輛再與同向行駛於後之被上訴人車輛相撞，致被上訴人車輛毀損之事實
    ，業據原審向花蓮縣警察局鳳林分局調閱本件車禍全部資料，並有道路交通事故
    調查報告表、現場圖、交通違規罰單、酒精測試紀錄表、現場及車損照片在卷可
    參，上訴人就此亦不爭執，僅主張：被上訴人係因未保持安全距離，始於其撞及
    陳日正車輛後，再與陳日正車輛相撞，其就被上訴人車輛毀損並無肇事原因云云
    。惟查：
    (一)按汽車行駛時，均應在遵行車道內行駛，且在劃有方向限制線（雙黃線）之路
      段不得駛入來車之車道內，汽車駕駛人飲酒後其吐氣所含酒精濃度超過每公升
      ０．二五毫克以上者，不得駕車，道路交通安全規則第九十七條第一款、第二
      款及第一百十四條第二款分別定有明文。查上訴人於車禍發生後，經警測量其
      呼氣所含酒精濃度高達每公升０‧五八毫克，已超過上開不得駕車之最低標準
      ；又上開車禍係發生在劃有分向限制線之路段（雙黃線），上訴人並逆向撞擊
      陳日正所駕駛之車輛，此有前揭現場照片及道路交通事故調查報告表在卷可稽
      ，足見上訴人已因飲酒導致不能安全駕駛汽車，然仍酒後駕車，至逆向撞擊陳
      日正所駕駛之汽車。
    (二)又觀之現場車禍及車損照片，顯示上訴人及陳日正所駕駛之車輛均嚴重毀損，
      上訴人之車輛並因此撞擊，車身約一百八十度迴轉，陳日正所駕駛之車輛亦因
      此猛力撞擊，由道路上反彈後退至路邊，足見被上訴人所稱：因突然發生車禍
      ，陳日正所駕駛之車輛並因此後退，致其閃避不及，而兩車相撞等語，應堪信
      為真實，故上訴人自應就被上訴人車輛之毀損負全部之肇事責任，被上訴人並
      無肇事原因。雖台灣省花東區車輛行車事故鑑定委員會初次鑑定認為：第二階
      段（即被上訴人所駕駛車輛與陳日正所駕駛車輛撞擊部分）之肇事原因為被上
      訴人未保持行車安全距離，陳日正無肇事原因，此有該會九十一年九月十六日
      花鑑字第九一０四三五號函所附鑑定意見書一份附卷足參，然該次鑑定疏未注
      意陳日正所駕駛之車輛有因本件車禍致後退反彈之情形，經本院再次送請臺灣
      省車輛行車事故覆議鑑定委員會鑑定，即認定上訴人為本件連環車禍之肇事原
      因，被上訴人及陳日正均無肇事因素，此有該會九十一年十二月十一日府覆議
      字第九一二三九九號函所附覆議意見書一份在卷可稽，是上訴人確有不法侵害
      原告車輛所有權之行為，堪予認定。
    (三)按因故亦或過失，不法侵害他人之權利者，負損害賠償責任，民法第一百八十
      四條第一項前段定有明文。上訴人因酒後駕車逆向駛入對向車道，致撞及陳日
      正所駕駛之車輛，並導致陳日正所駕駛之車輛再與被上訴人所駕駛之車輛相撞
      ，已如前述，依上揭規定，自應賠償被上訴人因此所受之損失。又按損害賠償
      之基本原則，一方面在於填補被害人之損失，一方面亦同時禁止被害人因而得
      利；物被毀損時，被害人依民法第一百九十六條請求賠償物被毀損所減少之價
      額，得以修復費用為估定之標準，但以必要者為限，關於更新零件部分之請求
      ，應扣除按汽車使用年限計算折舊後之費用，被害人如能證明其物因毀損所減
      少之價額，超過必要之修復費用時，就其差額，仍得請求賠償（最高法院七十
      七年五月十七日民事庭會議決議可資參照）。
    (四)系爭車輛因上訴人之過失致部分損壞，被上訴人因此共支出拖車及修理費用二
      十萬一千七百六十元，其中材料費部分為十四萬二千七百二十八元，工資部分
      為四萬四千零三十二元，拖吊至台中縣修理之費用為一萬五千元，此有被上訴
      人所提出之全鋒道路救援組織服務四聯單、三洋汽車鈑噴車作業紀錄表為證。
      然該車為八十一年六月所購買，有該汽車行車執照影本可按，依據行政院所發
      布之固定資產耐用年數表，自用小客車之耐用年數為五年，故被上訴人所更換
      之材料部分已過耐用年數，應以殘值計算，而以平均法計算被上訴人所支出之
      材料費之殘值應為二萬三千七百八十八元（計算方式：十四萬二千七百八十八
      元除以【耐用年數五再加一】等於二萬三千七百八十八元，原審誤載為汽車殘
      值）。又本件車禍地點為位於鳳林鎮○○○○○路，而花蓮縣花蓮市亦三陽汽
      車之維修廠，被上訴人就其汽車受損，未就近拖至花蓮市三陽汽車廠維修，反
      拖至位於台中縣，有四百零五公里遠之三陽汽車維修廠修理，其所請求之拖吊
      費高達一萬五千元實不合理，而應以車禍地點至花蓮市之拖吊費八百元計算為
      合理（車禍地點至花蓮市區約五十公里，依被上訴人所提之全鋒道路救援組織
      服務四聯單之記載，基本里程數三十公里免費，超過部分以每公里四十元計算
      ，故五十減三十，再乘以四十元，等於八百元），故被上訴人實際遭受之損失
      金額為六萬八千六百二十元，超過部分，尚屬無據，應予駁回。再者，被上訴
      人於原審並未主張交易貶值，亦未舉證證明其汽車因毀損所減少之價額超過必
      要之修復費用，揆諸前揭最高法院七十七年之民事庭會議決議，原審認被上訴
      人有交易性貶值二萬四千八百四十六元之損失部分，實有未洽。
三、綜上所述，被上訴人依侵權行為之法律關係，請求上訴人賠償六萬八千六百二十
    元及自起訴狀繕本送達之翌日（即九十一年四月十九日）起至清償日止，按年息
    百分之五計算之利息部分，為有理由，上訴人就此部分之上訴，為無理由，應予
    駁回；惟被上訴人超過前揭部分之請求及利息，尚乏依據，應予駁回，此部分上
    訴人求予廢棄，非無理由，應由本院廢棄改判駁回被上訴人此部分請求。
四、據上論結，本件上訴一部為有理由，一部為無理由，依民事訴訟法第四百三十六
    條之一第三項、第四百四十九條第一項、第四百五十條、第四百六十三條、第三
    百八十五條第一項、第七十九條，判決如主文。
中      華      民      國    九十二    年     十二     月    二十三    日
                              臺灣花蓮地方法院民事庭
~B審判長法官  陳心弘
~B      法官  郝燮戈
~B      法官  李世華
右正本證明與原本無異。
本件不得上訴第三審（參見民事訴訟法第四百三十六條之二、第四百六十六條）。
~B法院書記官  陳賜福
中      華      民      國    九十二    年     十二     月    二十三    日


司法院資訊處製作；財團法人民間司法改革基金會備份。
